【裁判字號】    98,台上,7923
【裁判日期】    981230
【裁判案由】    妨害性自主
【裁判全文】
最高法院刑事判決            九十八年度台上字第七九二三號
上  訴  人  甲○○
選任辯護人  周君強律師
上列上訴人因妨害性自主案件，不服台灣高等法院高雄分院中華
民國九十六年十一月十四日第二審判決（九十六年度上訴字第一
九四二號，起訴案號：台灣高雄地方法院檢察署九十五年度偵字
第二九八五二號），提起上訴，本院判決如下：
    主  文
上訴駁回。
    理  由
按刑事訴訟法第三百七十七條規定：上訴於第三審法院，非以判
決違背法令為理由，不得為之。是提起第三審上訴，應以原判決
違背法令為理由，係屬法定要件；如果上訴理由書狀並未依據卷
內訴訟資料，具體指摘原判決不適用何種法則或如何適用不當，
或所指摘原判決違法情事，顯與法律規定得為第三審上訴理由之
違法情形不相適合時，均應認其上訴為違背法律上之程式，予以
駁回。上訴人甲○○上訴意旨略以：(一)證人Ｂ女（姓名及詳細年
籍在卷；原判決代號00000000Ａ）雖在現場，但未目睹事實經過
，係事後依Ａ女（姓名及詳細年籍在卷）之轉述，幫助尋找可能
之嫌犯，Ａ女所為陳述，顯為傳聞。再Ａ女、Ｂ女均未滿十四歲
，無庸具結，不負法律上偽證罪責，自不足為補強證據。(二)警員
劉仲麒僅根據穿著及騎乘機車之模樣找到上訴人，復未依循規定
踐行指認，原判決逕為不利上訴人之認定，自有適用證據法則之
違法。(三)依我國學制之規定，就讀國中至少為十三歲，而十三歲
少女之身高約為一百五十公分至一百五十五公分之間，劉仲麒則
證稱Ａ女之身高為一百六十公分至一百六十二公分之間，已高出
十三歲少女之一般身高，原判決認上訴人對於Ａ女未滿十四歲具
有不確定故意，亦與經驗法則相違云云。經查，原判決主要係依
憑證人Ａ女、Ｂ女、劉仲麒分別在偵查、第一審之證言，及上訴
人於警詢、偵查中所為不利於己部分之陳述，暨上訴人於民國九
十五年十一月十日被警查獲後拍攝之照片、Ａ女之年籍資料等證
據，本於事實審法院職權推理之作用，資以認定上訴人有原判決
記載之犯罪事實，因而維持第一審論處上訴人對未滿十四歲之女
子，以違反其意願之方法，而為猥褻罪刑之判決，駁回上訴人在
第二審之上訴，已詳敘調查、取捨證據之結果及憑以認定犯罪事
實之心證理由。對於上訴人在原審矢口否認有本件對未滿十四歲
之女子強制猥褻之犯罪事實，所辯：伊當日係至案發現場附近買
東西，並未以手撫摸Ａ女下體；Ａ女當日身著體育服，客觀上並
不足以使人引起性慾；伊不可能大庭廣眾對Ａ女為強制猥褻之行
為，該路段學生放學時，人潮很多，可能係他人誤觸；Ａ女遭人
猥褻，竟未當場驚呼，要與事理未合，Ａ女、Ｂ女當有誣陷之虞
；本件除Ａ女之指訴外，別無他人當場目擊，伊是否有對Ａ女強
制猥褻，已有可疑，縱使伊有猥褻Ａ女之行為，既未壓制Ａ女之
意願而達於不能抗拒之程度，自不得以強制猥褻罪相繩；伊當日
右手持購物袋，無從以右手撫摸Ａ女下體；伊既正面迎向Ａ女，
Ａ女、Ｂ女當可正面觀察伊之容貌，然Ａ女、Ｂ女竟僅可指認伊
之衣著，顯有誤認之虞云云。何以係卸責之詞，不足採信，亦已
依憑卷內資料予以指駁。並敘明：「法務部對於指認犯罪嫌疑人
程式要點」、「人犯指認作業要點」及「警察機關實施指認犯罪
嫌疑人程式要領」等規定，旨在避免指認人受警察人員誤導，而
本件Ａ女、Ｂ女自始即在人群中觀察指認上訴人，並由員警循線
逮捕上訴人，難謂上訴人於指認過程其權益受侵害，經依刑事訴
訟法第一百五十八條之四之規定權衡結果，Ａ女、Ｂ女之指認，
具有證據能力；上訴人聲請勘驗現場，核無必要等旨綦詳。從形
式上觀察，原判決並無足以影響判決結果之違法情形存在。所為
論斷及說明，亦未違背客觀存在之經驗法則或論理法則，且無當
然違背法令情形之存在。按刑事訴訟法關於證人之訊問，採具結
制度，固在擔保證言之真實性及憑信性，並提高證人之責任心及
警戒心，使為誠實之陳述；然刑事訴訟法第一百八十六條第一項
前段所規定之「具結」，係指「依法」有具結義務之人，履行其
具結之義務而言，並非所有未令其具結之證人所為之陳述即當然
無證據能力，是證據能力之有無，不能單純以證人是否具結為斷
。而認定犯罪事實所憑之證據，並不以直接證據為限，即綜合各
種間接證據，本於推理作用，為認定犯罪事實之基礎，如無違背
一般經驗法則，尚非法所不許。且刑法強制猥褻罪之成立，以行
為人須有施以強暴、脅迫、恐嚇、催眠術或其他違反被害人意願
之方法，作為構成要件。所謂「其他違反其意願之方法」，固不
以與強暴等例示性之強制手段相當為必要，凡足以造成被害人性
決定自主意願受妨害之任何手段方法均屬之。至性騷擾防治法第
二十五條所規定之強制觸摸罪，係指行為人對於被害人之身體為
偷襲式、短暫性之不當觸摸行為，而不符刑法第二百二十四條強
制猥褻罪之構成要件，始足當之。本件Ａ女、Ｂ女於偵查、第一
審作證時，均為未滿十六歲之人，未令具結，自無違法。再Ａ女
於檢察官偵查及第一審迭次指稱其於行進之際，遭上訴人以右手
撫摸陰部長達數秒，當時因驚嚇未及反應，立刻告知Ｂ女，且Ｂ
女亦證稱上訴人確曾在Ａ女身邊停頓，俟上訴人離開後，Ａ女隨
即告知並指認上訴人等語（原判決理由貳、二(一)）。Ａ女既遭上
訴人強行撫摸陰部達數秒，於上訴人離開之際立刻告知其旁之Ｂ
女，該時間、地點之密接程度，顯不足供Ａ女為充份之思考，因
驚嚇後之當場反應，既無偽作之虞，自可採為認定事實之基礎。
至Ｂ女之證言，則在證明其目睹上訴人在場、Ａ女於上訴人離開
後立即之反應，亦非傳聞。原判決採納Ａ女、Ｂ女之證詞，並綜
合卷內證據資料，認定上訴人有對未滿十四歲女子違反其意願而
猥褻之犯罪事實，自無適用證據法則不當之違法。再原判決已詳
為說明員警依Ａ女、Ｂ女之指認而查獲上訴人，核無違法並具有
證據能力，上訴人實行強制猥褻犯行之際，對於Ａ女為未滿十四
歲之女子一節，具有不確定之故意（原判決理由貳、二(三)(十)），
經核均無違誤。上訴意旨(一)(二)(三)置原判決所為之明白論斷於不顧
，猶執已為原審指駁之陳詞爭辯，及對原審取捨證據與判斷證據
證明力之職權行使，徒以自己之說詞，恣意指摘其為違法，自非
適法之第三審上訴理由。至其餘上訴意旨，或係就原審採證認事
職權之適法行使，任意指摘為違法，或執與構成要件無涉之枝節
，重為單純事實之爭執，亦難謂為合法之第三審上訴理由。衡以
上述之說明，應認其上訴違背法律上之程式，予以駁回。
據上論結，應依刑事訴訟法第三百九十五條前段，判決如主文。
中    華    民    國  九十八  年   十二   月   三十   日
                      最高法院刑事第十二庭
                          審判長法官  黃  一  鑫
                                法官  張  春  福
                                法官  林  勤  純
                                法官  李  錦  樑
                                法官  陳  國  文
      本件正本證明與原本無異
                                      書  記  官
中    華    民    國  九十九  年    一    月   十一   日
                                                Ａ

司法院資訊處製作；財團法人民間司法改革基金會備份。
